【裁判字號】    88,自,723
【裁判日期】    890705
【裁判案由】    侵占
【裁判全文】
臺灣臺中地方法院刑事判決                          八十八年度自字第七二三號
    自  訴  人  海平交通事業有限公司
    代  表  人  乙○○
    代  理  人  丙○○
    被      告  甲○○
右列被告因侵占案件，經自訴人提起自訴，本院判決如左：
    主  文
甲○○無罪。
    理  由
一、自訴意旨略以：被告甲○○於民國八十七年六月十二日，以其所有之福特廠牌自
    小客車靠行在自訴人公司，借用自訴人Ｕ六－八二五號營業小客車車牌參加營運
    ，每月靠行費新台幣（下同）一千八百元，雙方並簽訂台中巿計程車客運業駕駛
    人自備車輛參與經營契約書。嗣後自訴人將上開車牌交給被告使用，詎其竟意圖
    為自己不法之所有，於八十七年六月間將上開車牌據為己有，靠行費及稅款至今
    分文未繳，因認被告涉有刑法第三百三十五條第一項之侵占罪嫌。
二、按犯罪事實應依證據認定之，無證據不得推定其犯罪事實，又不能證明被告犯罪
    者，應諭知無罪之判決，上述規定於自訴程序準用之，刑事訴訟法第一百五十四
    條、第三百零一條第一項、第三百四十三定有明文。又認定不利被告之事實，須
    依積極證據，苟積極證據不足為不利於被告事實之認定時，即應為有利被告之認
    定，最高法院三十年上字第八一六號判例著有明文。另認定犯罪事實所憑之證據
    ，無論其為直接證據或間接證據，其為訴訟上之證明時，均須達於一般之人不至
    有所懷疑，而得確信其為真實之程度，始得據為有罪之認定，倘其證明尚未達到
    此一程度，而有合理性之懷疑存在時，即無從遽為有罪之確信，此觀最高法院七
    十六年臺上字第四九八六號判例意旨，亦足明瞭。至刑法上之侵占罪，須持有人
    變易其原來之持有意思而為不法所有之意思，始能成立，如僅將持有物延不交還
    或有其他原因致一時未能交還，既缺乏主觀要件，即難遽以該罪相繩，則有最高
    法院六十八年台上字第三一四六號判例可資參照。
三、自訴人指稱被告涉嫌侵占罪，無非係以卷附之「台中巿計程車客運業駕駛人自備
    車輛參與經營契約書」及存證信函影本各一份為憑。訊據被告堅決否認侵占自訴
    人之車牌，辯稱伊將車牌出租給一位真實姓名不詳、綽號「四百」之成年男子，
    目前「四百」不知去向，致無法將車牌返還給自訴人，絕無意圖為自己不法所有
    之犯意等語。經查被告於前述時地與自訴人締結上開經營業契約書，使用自訴人
    Ｕ六－八二五號營業小客車之車牌，每月靠行費一千八百元，期間自八十七年六
    月十二日起至八十九年六月十一日止，而被告自八十七年六月份起即無繳納靠行
    費等事實，有上開經營契約書及存證信函在卷可稽，被告亦供承屬實，此固足認
    自訴人將開車牌交給被告持有，及其間尚有民事糾紛存在，但是否已為被告所侵
    占，尚難論斷。今被告所言伊將車牌出租給上述綽號「四百」之成年男子乙節，
    業據自訴代理人丙○○於本院審理時供稱確有此人，惟其亦不知「四百」之行
    等言，則被告辯稱伊絕無侵占之犯意，因不知「四百」之去向，致無法將車牌取
    還自訴人等語，即難遽認不實，無從為有罪之確信。此外，自訴人復未再提出其
    他積極之證據證明被告確已將前開車牌侵占入已，本院亦查無此等事證，既不能
    證明被告犯罪，本諸罪疑唯輕，即應諭知被告無罪之判決，庶免冤抑。
據上論斷，應依刑事訴訟法第三百四十三條、第三百零一條第一項，判決如主文。
中      華      民      國      八十九      年      七      月    五    日
                                        法  官  莊 深 淵
右正本證明與原本無異。
如不服本判決，應於送達後十日內向本院提出上訴狀（須附繕本），上訴於台灣高等
法院台中分院。
                                        書記官
中      華      民      國      八十九      年      七      月    五    日


司法院資訊處製作；財團法人民間司法改革基金會備份。
